【裁判字號】    89,上訴,2150
【裁判日期】    891011
【裁判案由】    毒品危害防制條例
【裁判全文】
臺灣高等法院臺中分院刑事判決                  八十九年度上訴字第二一五○號
    上  訴  人
    即  被  告  乙○○
    指定辯護人  本院公設辯護人  丁○○
右上訴人因違反毒品危害防制條例案件，不服臺灣台中地方法院八十九年度訴緝字第
五二二號中華民國八十九年十月十一日第一審判決（起訴案號：臺灣台中地方法院檢
察署八十七年度偵字第二二四二五、二二四三○號），提起上訴，本院判決如左：
      主  文
原判決撤銷。
乙○○共同連續販賣第一級毒品，處有期徒刑拾年。扣案之海洛因拾包（合計淨重三
．○五公克，包裝重一．二七公克，平均純度五○．二四％，純質淨重一．五三公克
）、壹包（淨重○．五五公克，包裝重○．一三公克），安非他命捌包毛重拾肆公克
，均沒收銷燬之。因販賣第一級毒品所得之新台幣貳萬伍仟元及扣案之行動電話（0
000000000號）壹支、塑膠分裝袋壹包，均沒收；因販賣第一級毒品所得之
新台幣貳萬伍仟元，如全部或一部不能沒收時，以其財產抵償之。
      事  實
一、乙○○、丙○○（業經判刑後，由最高法院發回本院更審中）二人，自民國（下
    同）八十七年九月下旬起，因施用第一級毒品海洛因所費不貲，遂起意共同販賣
    ，可以將所得供自己施用毒品，而意圖營利基於共同販賣海洛因之概括犯意，開
    始連續販賣海洛因，由丙○○負責與毒販聯絡向毒販購買海洛因，乙○○負責分
    裝及送貨工作，有時亦聽從丙○○指示與毒販接頭取貨，吸毒者戊○○雖知道丙○○在販賣毒品，但不知道如何聯絡，得知己○○（業經原審於民國八十八年十
    一月五日以八十七年度訴字第二四四六號判處有期徒刑九年確定）與丙○○認識
    ，己○○乃介紹戊○○向丙○○購買毒品，戊○○取得丙○○之聯絡電話，自八
    十七年九月下旬某日、同年十月上旬、及同年十月十二日十七時許三次，連續在
    臺中市○○街二二八之十二號戊○○住處樓下，直接向丙○○及乙○○購買海洛
    因，每次交易價格為新台幣（下同）三千元；己○○因毒癮日增，於八十七年九
    月中旬某日十三時許，及同年十月四日二十時許，連續二次在台中市○○路三四
    二巷口一家超市前，各以三千元之價格，向丙○○、乙○○購買海洛因各一包。
    莊景隆租住於臺中市○○路三四二巷十號十七樓，丙○○、乙○○、己○○皆曾
    於該處施用毒品，莊景隆亦有施用毒品，於八十七年十月九日二十時許及同年月
    十二日二十時許，連續二次在其上開住處，各以五千元之價格，向丙○○、乙○○購買海洛因各一包，而莊景隆向丙○○、乙○○購買海洛因之同時，丙○○、
    乙○○並連續二次無償轉讓安非他命予莊景隆施用。嗣於八十七年十月十三日晚
    上六時許，經警在臺中市○○街二二八之十二號前查獲戊○○，經戊○○主動供
    出海洛因係向丙○○購買，遂由戊○○與丙○○聯絡，佯稱要購買五千元之海洛
    因，而丙○○在臺中市○○路三四二巷十號十七樓接到戊○○打給其持有之00
    00000000號行動電話後，答稱當時缺貨，需要些時間，即由丙○○、乙○○共同集資一萬五千元欲向王紹概（另本院於八十九年七月十八日以八十九年
    度上訴字第一七號判處應執行有期徒刑十三年）購買海洛因一錢，於當日晚上六
    時四十分許，王紹概將海洛因一錢送至丙○○上開住處樓下，由乙○○下樓將購
    買之海洛因攜回，乙○○並即將購回之海洛因添加葡萄糖後分裝成小包，丙○○
    即偕同己○○共乘機車依約前往戊○○上開住處樓下，以交付戊○○，於同日晚
    上八時許，丙○○小心翼翼，要己○○將戊○○購買之海洛因一包放置在戊○○
    住處樓下前之盆栽下，再由丙○○聯絡戊○○告知海洛因已送到，並由丙○○向
    戊○○收取五千元時，即為埋伏警員查獲，致丙○○、乙○○等販賣此次海洛因
    未遂，並扣得該海洛因一包（淨重○．五五公克，包裝重○．一三公克）及丙○○所有供聯絡工具用之0000000000號行動電話一支等物。警方隨即帶
    丙○○、己○○至臺中市○○路三四二巷十號十七樓，查獲乙○○、莊景隆等人
    ，並在該處客廳查到丙○○、乙○○所有供販賣用之海洛因十包（合計淨重三‧
    ○五公克，包裝重一．二七公克，平均純度五○．二四％，純質淨重一．五三公
    克）及供販賣分裝用之塑膠分裝袋一包暨持有之安非他命八包毛重十四公克等物
    。
二、案經臺中市警察局報請臺灣臺中地方法院檢察署檢察官偵查起訴。
      理  由
一、訊之被告乙○○矢口否認有何右揭犯行，辯稱：伊是與丙○○、己○○、莊景隆
    等人集資購買毒品，伊只是按出資多少將毒品分裝，伊並未與丙○○共同販賣毒
  品；而伊因住在莊景隆住處，伊有時施用毒品時，莊景隆也一起施用，不知此是
    否為轉讓云云，同案被告丙○○、己○○於偵審時亦均矢口否認有何右揭犯行，
    被告丙○○辯稱：伊與乙○○、己○○、莊景隆等人共同集資向「阿發」、「石
    頭」、「邱董」等人購買海洛因、安非他命後，再按出資比例分配之，伊並無販
    賣或無償轉讓毒品；而查獲當天，因戊○○一直打電話說要買海洛因，伊自己尚
    有海洛因可供施用，但因己○○、乙○○也要買，遂又共同出資向人買，戊○○
    出資五千元，伊就去找她，她將五千元交給伊，警察即來云云，同案被告己○○
    辯稱：查獲當天，伊因機車損壞，才搭乘丙○○之機車，並非一起送海洛因給戊○○，而戊○○購買海洛因都是自行與丙○○連絡，伊並無與丙○○、乙○○共
    同販賣海洛因云云。
二、惟查：
    (一)被告乙○○於警訊時供稱：「（八十七年十月十四日）最近十幾天左右，我幫
      丙○○送海洛因過去給戊○○共三次，前二次時間記不清了，我只記得最後一
      次是十月十二日下午十七點左右，我送了一小包海洛因過去給戊○○，並收了
      三千元回來給丙○○，而之前二次也都是向戊○○收三千元回來交給丙○○」
    ，「（你與戊○○交易毒品地點）在台中市○○街二二八之十二號，戊○○住
      處前樓下交易毒品」（見八十七年度偵字第二二二四二五號卷第三二頁），而
      戊○○亦陳稱：「丙○○除了本人來與我交易毒品之外，另外也曾指派一位男
      子交易賣給我毒品十幾次」，「（乙○○是否妳指的丙○○之共犯），是的，
      就是乙○○沒錯（當場指證無誤）」，「以前都是丙○○與我交易毒品，但最
      近一個多月來，丙○○派乙○○來與我交易毒品，最後一次是昨天（八十七年
      十月十二日）下午十七時左右，在我住處樓下前，我向乙○○買了三千元海洛
      因」（見同上卷第三六頁），戊○○雖稱，查獲前渠向被告乙○○購買海洛因
      十幾次，然無明確之時間，自以被告所承認有明確之時間、地點之三次為可採
      。
    (二)陳玟玲於警訊時供稱：「丙○○即叫他的『小弟』乙○○接手販賣海洛因給我
      ，我共向乙○○購買過二次海洛因，第一次是八十七年九月中旬某日中午約十
      三時許，第二次是八十七年十月四日二十時左右，地點均在台中市○○路三四
      二巷與東光路口一家生鮮超市前交易，每次交易時每小包海洛因（重量不詳）
      均以三千元之台幣代價購得」（見同上卷第二六頁），於偵查中又稱：「丙○○與乙○○他們是朋友，原先是丙○○賣我海洛因，後來丙○○躲到幕後，由
      乙○○負責送貨，分裝也是乙○○」，「海洛因是乙○○拿給我的，但錢不知
      是何人收走的，我是跟丙○○通電話後，由乙○○交海洛因給我」（見同上卷
      第六八、七○頁），於原審審理時亦稱：「（丙○○、乙○○是否共同販賣毒
      品﹖）他們是共同的」（見八十七年度訴字第二四四六號卷第七四頁），陳玟
      玲於偵查中雖曾供稱向乙○○購買海洛因三次，與初訊時所供購買二次，雖有
      不同，自以初訊時記憶較清楚，所供購買二次為可採。
    (三)莊景隆於警訊時陳稱：「（乙○○、丙○○於何時、何地販賣海洛因給你，價
      值多少﹖）於八十七年十月九日二十時許及八十七年十月十二日二十時左右，
      共二次以每小包五千元代價，到我住處台中市○○路三四二巷十號十七樓，販
      賣給我」，「乙○○與丙○○二人共同販賣海洛因及安非他命，丙○○負責進
      貨（毒品），連絡買主，乙○○負責分裝毒品及運送毒品，兩人平時均輪流運
      送給買主，取得現金再朋分」，於偵查中供稱：「（有無向乙○○買過海洛因
      ﹖）他們（指丙○○與乙○○）二人是一起在賣的」，「（向他們買過幾次）
      九月三十日及十月十二日，在東光路他們住處買的，每次五千元，數量祇有一
      點點」，「我是向丙○○買的，乙○○是幫他分裝」（見八十七年度偵字第二
      二四二五號卷第四○、六九頁），莊景隆對於向被告乙○○購買海洛因二次，
      事證明確，自堪採信。
    (四)於八十七年十月十三日，乙○○與丙○○、陳玟玲共同販賣海洛因給戊○○部
      分，戊○○於警訊時供稱：「我今天（八十七年十月十三日）被警方查獲之後
      ，以行動電話0000－000000與『大哥』取得連絡之後，表示要購買
      五千元的海洛因，『大哥』就指示我半小時後，在我住處樓下路口交易毒品，
      一直等到下午二十點左右，『大哥』（本名為丙○○當場指證無誤）才騎機車
      載一位女子（陳玟玲）出現，我把五千元交給丙○○，而丙○○則告訴我『藥
      仔』（指海洛因）放在路邊盆栽下，這時警方就把丙○○查獲了」（見同上卷
      第三五頁），陳玟玲亦供稱：「我於今（十三）日二十時許，在台中市○區○○街前被警方查獲，現場查獲我及丙○○，當場扣海洛因一小包（含袋重）○
      ．七公克及一具行動電話0000－000000號，今天被警方查獲的經過
      情形是，於今日十九時三十分左右，我和丙○○、莊景隆、乙○○、邱麗雪等
      五人，在台中市○區○○路三四二巷十號十七樓，當時丙○○接行動電話，有
      一女子戊○○要向丙○○買海洛因，丙○○向戊○○表示目前缺貨要去外面調
      ，這時乙○○即外出購買海洛因（數量我不知道）一大包，至十七時五十分許
      回到東光路三四二巷十號十七樓，乙○○即將購回來之一大包海洛因摻入葡萄
      糖，開始以分裝袋分裝成一小包一小包的，分裝好後丙○○即拿了一包海洛因
      （重量我不知道），價格是五千元台幣，叫我和他一同將該代價五千元台幣之
      海洛因送到台中市○區○○街二二八號前，叫我將該包代價五千元之海洛因，
      放置在盆栽下，丙○○會告訴戊○○藏放位置，並向她收取五千元台幣，在我
      將海洛因藏放好，丙○○向戊○○收到五千元台幣，我和丙○○即被警方查獲
      」（見同上卷第二四、二五頁），足證被告乙○○有此部分犯行。
    (五)被告明知販賣海洛因將被處重刑之危險，若無意圖營利，何以甘冒此危險，被
      告顯係吸毒花費至鉅，為賺錢購買毒品施用至明，被告顯有圖利之情事。
    (六)轉讓安非他命給莊景隆部分，莊景隆於警訊時稱：「（警方當場查獲之安非他
      命來源），安非他命是丙○○及乙○○無償供我吸食，因為他們二人有販賣海
      洛因給我，所以提供安非他命免費吸食」（見同上卷第四○頁），係因莊景隆
      向被告購買海洛因，因此被告同時提供安非他命給莊景隆等事實，亦甚明確。
    (七)戊○○係經由己○○之介紹，始與丙○○、乙○○相識，己○○亦自承丙○○
      曾連續二次無償轉讓海洛因及安非他命供其施用，參以查獲當日，係由丙○○
      偕同己○○共乘機車依約前往戊○○住處樓下，丙○○並謹慎交待己○○將戊○○購買之海洛因一包放置在該處之盆栽下，再由丙○○聯絡戊○○告知上情
      ，應認己○○業已參與丙○○、乙○○等右揭販賣海洛因予戊○○之犯行，否
      則，己○○當無自丙○○處無償受讓海洛因、安非他命及陪同丙○○交付海洛
      因予戊○○之理？至於己○○供稱於案發當日，因其機車損壞，才搭乘丙○○
      之機車云云，因無證據證明，且苟單純機車受損，亦無需同往戊○○住處及依
      丙○○之指示將海洛因置放盆栽下之理？是己○○上開所辯，顯不足採。己○○因同案經原審以八十七年度訴字第二四四六號，以共同連續販賣第一級毒品
      罪，判處有期徒刑九年確定，有該案判決書在卷可稽（見本院卷第三十八頁）
      。而己○○於本院證述未向被告購買海洛因，未介紹戊○○向被告購賣海洛因
      云云，既與其在前揭所供不同，在本院所供顯係迴護被告之詞，自不足採，併
      此敘明。又被告與丙○○雖辯稱海洛因係與己○○、莊景隆合買，再加以分裝
      等情，惟己○○及證人莊景隆亦均否認有與被告及丙○○等人，合資購買海洛
      因或安非他命情事，渠等彼此既為朋友，並無仇隙，己○○及證人莊景隆應無
      誣指被告及丙○○觸犯販賣毒品重罪之理？是被告與丙○○均辯以係與己○○
      、莊景隆等人合資購買海洛因、安非他命後，再按出資比例分配云云，亦均不
      可採。此外，右揭事實，另有被告及丙○○等持有之海洛因十包（合計淨重三
      ．○五公克，包裝重一．二七公克，平均純度五○．二四％，純質淨重一．五
      三公克，此有法務部調查局八十七年十一月二十日陸字第八七一八○○二八
      號鑑定通知書在卷可憑）、一包（淨重○．五五公克，包裝重○．一三公克，
      同局八十七年十一月十八日陸字第八七一七九九○五號鑑定通知書在卷可憑
      ）、安非他命八包毛重十四公克、塑膠分裝袋一包及行動電話（000000
      0000號）一支等扣案可稽，從而本件事證明確，被告右揭犯行，洵堪認定
      。聲請傳喚莊景隆、陳玟玲、丙○○對質乙節，本院認無必要，併予敘明。
三、查海洛因係毒品危害防制條例第二條第二項第一款所規定之第一級毒品；安非他
    命則為同條項第二款所稱之第二級毒品。被告與丙○○右揭於八十七年十月十三
    日以前，販賣海洛因予戊○○、己○○、莊景隆之犯行，係犯毒品危害防制條例
    第四條第一項之販賣第一級毒品罪，渠等右揭於八十七年十月十三日販賣海洛因
    予戊○○未遂之犯行，係犯同條第五項、第一項之販賣第一級毒品未遂罪。被告
    與丙○○右揭無償轉讓安非他命予莊景隆之犯行，係犯同條第八條第二項之轉讓
    第二級毒品罪。被告持有毒品海洛因或安非他命之低度行為，應各為販賣或轉讓
    之高度行為所吸收，均不另論罪。被告就右揭販賣海洛因予莊景隆、己○○、就
    右揭轉讓安非他命予莊景隆之犯行，均與丙○○有犯意之聯絡及行為之分擔，就
    右揭販賣海洛因予戊○○之犯行，與丙○○、己○○亦有犯意之聯絡及行為之分
    擔，均為共同正犯。被告右揭連續多次販賣海洛因既遂、未遂犯行，及被告右揭
    連續多次轉讓安非他命既遂之犯行，時間緊接，犯罪構成要件各相同，顯皆係基
    於概括之犯意反覆為之，均應依連續犯之規定論以販賣海洛因既遂及轉讓安非他
    命既遂一罪，除法定刑為死刑及無期徒刑部分依法不得加重外，餘則加重其刑。
    被告所犯上開二罪，係因莊景隆向被告購買海洛因，被告同時贈與安非他命，被
    告係同時觸犯二罪，為想像競合，應從一重以販賣第一級毒品罪論科。原審對被
    告乙○○論罪科刑，固非無見，惟原審認定被告出售海洛因給戊○○四十次，惟
    僅能證明販賣海洛因給戊○○三次既遂，已如前述，又原審認定被告出售海洛因
    給陳玟玲八次，然僅能證明被告販賣海洛因給陳玟玲二次，亦如前所述，另被告
    係出售海洛因給莊景隆二次，同時無償轉讓二次安非他命給莊景隆，係屬一行為
    觸犯數罪名，應依想像競合從一重罪論科，原審認應分論併罰，均有未當，被告
    乙○○上訴意旨仍執前詞否認犯罪，自不足採，其上訴雖無理由，惟原審判決既
    有可議，應由本院將原審判決撤銷改判，另按被告年輕識淺，因毒癮日增，所費
    不貲，始負責分裝毒品及送貨工作，而與丙○○等共同販賣毒品，因其所得利益
    尚屬有限（後述之），且販賣之時間尚非長久，是被告顯非屬毒販之大、中盤商
    ，衡以毒品危害防制條例第四條第一項之法定本刑為死刑、無期徒刑，觀諸被告
    上開犯罪情狀，在客觀上尚足以引起憫恕，倘科以被告上開法定最低之刑，實嫌
    過重，爰依刑法第五十九條之規定，酌量減輕其刑，而被告上開刑罰加重、減輕
    事由，先加後減之。爰審酌被告之品行、犯罪之動機、目的、手段，販賣、轉讓
    毒品對國民健康及社會治安危害非輕，犯罪後猶否認犯行等一切情狀，量處如主
    文第二項所示之刑，以示懲儆。
四、扣案之由被告及丙○○、己○○等人持有之海洛因十包（合計淨重三．○五公克
    ，包裝重一．二七公克，平均純度五○．二四％，純質淨重一．五三公克）、一
    包（淨重○．五五公克，包裝重○．一三公克）、安非他命八包毛重十四公克，
    均為查獲之毒品，皆應依毒品危害防制條例第十八條第一項前段之規定宣告沒收
    銷燬之。又扣案之行動電話（0000000000號）一支、塑膠分裝袋一包
    ，均屬被告與共犯丙○○等所有，被告販賣第一級毒品給戊○○三次既遂，得款
    九千元，被告販賣第一級毒品給己○○二次，得款六千元，及販賣第一級毒品給
    莊景隆二次，得款一萬元，共得款二萬五千元，亦應依毒品危害防制條例第十九
    條第一項之規定宣告沒收，如全部或一部不能沒收時，則以其財產抵償之。至於
    經警在莊景隆上開住處客廳查扣之注射針筒二支係被告所有持以施用海洛因所用
    之物，酒櫃內之安非他命二包毛重一．四公克、吸食器一組，均係莊景隆所有供
    其施用安非他命之用，房間化妝盒內之海洛因一包（淨重○．○四公克，包裝重
    ○．一三公克）及己○○身上之針筒一支，均係己○○所有持以施用海洛因之物
    。另丙○○身上查扣之五千元，係戊○○配合警方辦案，佯作購買海洛因之用，
    因丙○○該次販賣並未得逞，是該五千元非屬其所得之利益，仍應屬戊○○所有
    ，爰均不予宣告沒收，附此敘明。
五、公訴意旨認被告乙○○與丙○○、陳玟玲自八十七年間起，共同販賣海洛因給陳
    玟玲，先後數十次，另被告於八十七年九月間，共五次以每次三千元價格，販賣
    海洛因給陳玟玲，因認被告乙○○犯毒品危害防制條例第四條第一項販賣第一級
    毒品之罪嫌。惟查被告有販賣第一級毒品三次給戊○○，販賣二次給陳玟玲之外
    ，其餘部分戊○○、陳玟玲亦不能指出販賣之明確時間，且為被告所否認，又未
    查獲任何佐證，因此除前揭科刑部分所認定事實外，其餘部分既無確切證據足資
    證明，本應為無罪之諭知，惟公訴意旨認此部分與科刑部分有連續犯之裁判上一
    罪之關係，故此部分不另為無罪之判決，併此敘明。
六、據上論結，應依刑事訴訟法第三百六十九條第一項前段、第三百六十四條、第二
    百九十九條第一項前段、毒品危害防制條例第四條第一項、第十八條第一項前段
    、第十九條第一項，刑法第十一條前段、第二十八條、第五十六條、第五十五條
    、第五十九條，判決如主文。
本案經檢察官甲○○到庭執行職務。
中      華      民      國    九十      年      一      月      十六    日
                              臺灣高等法院臺中分院刑事第三庭
                                    審判長法  官  方  艤  駐
                                          法  官  廖  柏  基
                                          法  官  劉  連  星
右正本證明與原本無異。
如不服本判決應於收受送達後十日內向本院提出上訴書狀，其未敘述上訴之理由者並
得於提起上訴後十日內向本院補提理由書（均須按他造當事人之人數附繕本）。
                            書記官  顏  子  良
中      華      民      國    九十      年      一      月      十七    日
附錄本案論罪科刑法條全文
毒品危害防制條例第四條第一項：
製造、運輸、販賣第一級毒品者，處死刑或無期徒刑，處無期徒刑者，得併科新臺幣
一千萬元以下罰金。
                                                                        Ｃ


司法院資訊處製作；財團法人民間司法改革基金會備份。
